臺灣彰化地方法院刑事判決　　　　　　　100年度易字第238號
公　訴　人　臺灣彰化地方法院檢察署檢察官
被　　　告　張耀文
上列被告因竊盜案件，經檢察官聲請以簡易判決處刑（99年度偵
字第10893 號），本院認不得逕以簡易判決處刑，改依通常程序
審理，被告於準備程序中就被訴事實為有罪之陳述，本院改以簡
式審判程序審理，判決如下：
    主  文
張耀文犯攜帶兇器竊盜罪，累犯，處有期徒刑柒月。
    犯罪事實
一、張耀文前因施用第二級毒品案件，經本院於民國97年9 月30
    日，以97年度易字第1475號判處有期徒刑4 月確定，於98年
    1 月14日易科罰金執行完畢。詎其猶不知悛悔改過，竟基於
    侵入他人建築物、毀損他人之物及意圖為自己不法所有之犯
    意，於99年11月18日凌晨零時許，未經所有人詹福春之同意
    ，無故侵入詹福春位於彰化縣竹塘鄉○○路○段（竹塘鄉○
    ○段173 地號）用以種植菇類之養菇場（為無人居住之建築
    物），並持自養菇場內所拿取之尖嘴鉗（未扣案），來回夾
    凹綁於冷凍庫外之鐵鍊，嗣再以徒手折斷該鐵練之方式，足
    生損害於詹福春後，繼而打開冷凍庫竊取詹福春所有放置其
    內之金針菇2 箱、香菇1 箱、鴻喜菇7 箱、黑珍珠菇1 箱（
    價值合計新臺幣11,200元），得手後，將上開竊得物品搬運
    至其所駕駛車牌號碼PK—2331號自用小貨車上離去。嗣於同
    日凌晨3 時許，詹福春發現上開物品失竊，報警處理而循線
    查獲。
二、案經詹福春訴由彰化縣警察局北斗分局報請臺灣彰化地方法
    院檢察署檢察官偵查起訴。
    理  由
一、按除被告所犯為死刑、無期徒刑、最輕本刑為3 年以上有期
    徒刑之罪或高等法院管轄第一審案件者外，於刑事訴訟法第
    273 條第1 項程序進行中，被告先就被訴事實為有罪之陳述
    時，審判長得告知被告簡式審判程序之旨，並聽取當事人、
    代理人、辯護人及輔佐人之意見後，裁定進行簡式審判程序
    ；除簡式審判程序、簡易程序及第376 條第1 款、第2 款所
    列之罪之案件外，第一審應行合議審判，刑事訴訟法第273
    條之1 第1 項、第284 條之1 分別定有明文。本件被告張耀
    文所犯係死刑、無期徒刑、最輕本刑為3 年以上有期徒刑或
    高等法院管轄第一審案件以外之罪，並於本院行準備程序時
    就被訴事實為有罪之陳述，本院依前揭規定，裁定改行簡式
    審判程序，先予敘明。
二、上開犯罪事實，業據被告於本院審理時坦承不諱，核與證人
    詹福春、蕭家慶於本院審理時之證述相符，並有扣案之鐵鍊
    可證；此外，復有贓物認領保管單、彰化縣警察局北斗分局
    100 年2 月15日北警分偵字第1000002549號函及檢附之現場
    照片（見本院卷第27至34頁）可資佐證，足認被告之自白核
    與事實相符。從而，本件事證明確，被告上開犯行洵堪認定
    。
三、按被告行為後，刑法第321 條業經總統於100 年1 月26日，
    以華總一義字第10000015561 號令修正公布，於同年月28日
    生效施行，修正為：「犯竊盜罪而有下列情形之一者，處6
    月以上、5 年以下有期徒刑，得併科新臺幣10萬元以下罰金
    ：一、侵入住宅或有人居住之建築物、船艦或隱匿其內而犯
    之者。二、毀越門扇、牆垣或其他安全設備而犯之者。三、
    攜帶兇器而犯之者。四、結夥三人以上而犯之者。五、乘火
    災、水災或其他災害之際而犯之者。六、在車站或埠頭而犯
    之者。前項之未遂犯罰之。」，修正前則規定：「犯竊盜罪
    而有左列情形之一者，處6 月以上、5 年以下有期徒刑：一
    、於夜間侵入住宅或有人居住之建築物、船艦或隱匿其內而
    犯之者。二、毀越門扇、牆垣或其他安全設備而犯之者。三
    、攜帶兇器而犯之者。四、結夥三人以上而犯之者。五、乘
    火災、水災或其他災害之際而犯之者。六、在車站、埠頭、
    航空站或其他供水、陸、空公眾運輸之舟、車、航空機內而
    犯之者。前項之未遂犯罰之。」，是本次修正除於法定本刑
    增訂「得併科新臺幣10萬元以下罰金」外，就刑法第321 條
    第1 項第1 款之構成要件刪除「於夜間」之限制，就第6 款
    的部分，則增列「航空站、其他供水、陸、空公眾運輸之舟
    、車、航空機內」之規定；經比較新舊法，修正後之規定因
    法定刑之加重，自以舊法較有利於行為人，至於第1 款、第
    6 款之適用上，因第1 款之罪已無日間或夜間之區分，有如
    增列日間侵入住宅之加重條件，第6 款則擴及航空站、其他
    供水、陸、空公眾運輸之舟、車、航空機內，均有擴大各該
    款加重竊盜之適用範圍，故亦以修正前之規定為有利於被告
    ，合先敘明。次按，住宅原屬建築物之一種；前者指人類日
    常住居生活作息之場所；後者指住宅以外上有屋面，周有門
    壁，足蔽風雨，供人出入，且定著於土地之工作物而言，其
    附連圍繞之土地，不包括在內（最高法院50年臺上字第532
    號判例、82年度臺上字第1809號判決意旨參照）；查本件被
    害人所有之養菇場，乃以鐵皮搭建，四周均有遮蔽，其上覆
    蓋有鐵皮屋面，足避風雨，係屬定著於該土地上之建築物乙
    節，有上開卷附現場照片為證，固堪認定，惟系爭養菇場既
    非住宅，復非有人居住之建築物，業據被害人於本院審理時
    證述明確（見本院卷第24頁），核與修正前後刑法第321 條
    第1 項第1 款所定「侵入住宅或有人居住之建築物」之要件
    ，尚有未合，並無該款加重條件之適用，此部分即無新舊法
    比較之問題，併予敘明。
四、又按，攜帶兇器竊盜，祇須行竊時攜帶具有危險性之兇器為
    已足，並不以攜帶之初有行兇之意圖為必要；扳手、鉗子、
    起子等物，客觀上均足對人之生命、身體、安全構成威脅應
    認為行兇器具，持以行竊應成立加重竊盜罪（最高法院76年
    度臺上字第39、3929號判決意旨均足資參照），本件被告為
    上開犯行所使用之尖嘴鉗1 支，為金屬製品，質地堅硬，客
    觀上足以對人之生命、身體、安全構成威脅，具有危險性，
    自屬兇器。是核被告所為，係犯修正前刑法第321 條第1 項
    第3 款之攜帶兇器竊盜罪、同法第306 條第1 項之侵入建築
    物罪、同法第354 條之毀損罪。聲請簡易判決處刑書認被告
    係犯普通竊盜罪，及就侵入建築物之罪名漏未敘及部分，均
    容有未恰，惟犯罪事實欄業已載明被告有侵入菇寮之事實，
    此部分應認在起訴範圍內，復據公訴人當庭補充罪名為刑法
    第306 條第1 項之侵入建築物罪，並變更普通竊盜罪為攜帶
    兇器之加重竊盜罪，本院即毋庸再予變更起訴法條。另按，
    刑法第55條規定之牽連犯廢除後，對於目前實務上以牽連犯
    予以處理之案例，依立法理由之說明，在適用上，得視其具
    體情形，分別論以想像競合犯或數罪併罰，予以處斷；是原
    經評價為牽連犯之案件，如其二行為間具有行為局部之同一
    性，或其行為著手實行階段可認為同一者，得認與一行為觸
    犯數罪名之要件相侔，而改評價為想像競合犯（最高法院96
    年度臺上字第4780號判決意旨參照）。本件被告意在竊取財
    物，始侵入建築物內及毀壞綁於冷凍庫上之鐵鍊，是其犯罪
    行為之全部過程，在自然意義上雖非完全一致，然三者仍有
    部分合致，且被告之犯罪目的單一，依一般社會通念，若猶
    將之評價為法律犯罪概念之數行為，而予以併合處罰，勢難
    以契合人民感情，反有過度處罰之疑，自應認被告係出於一
    個犯意，實行一個犯罪行為，認應評價為法律上之一罪方符
    合刑罰公平原則；是於牽連犯廢除後，適度擴張一行為概念
    ，認此情形乃一行為觸犯數罪名之想像競合犯，應從一重之
    加重竊盜罪處斷，方屬適當。又被告前因施用第二級毒品案
    件，經本院於97年9 月30日，以97年度易字第1475號判處有
    期徒刑4 月確定，於98年1 月14日易科罰金執行完畢等情，
    均有臺灣高等法院被告前案紀錄表及臺灣彰化地方法院檢察
    署刑案資料查註紀錄表各1 份附卷可稽，被告於徒刑之執行
    完畢後，5 年內故意再犯本案有期徒刑以上之罪，為累犯，
    應依刑法第47條第1 項之規定，加重其刑。爰審酌被告動輒
    竊取他人之物，法治觀念實屬淡薄，且前有竊盜前科，並甫
    因竊盜案件，經本院於100 年3 月16日，以100 年度簡字第
    331 號判處拘役20日在案，有臺灣高等法院被告前案紀錄表
    、臺灣彰化地方法院檢察署刑案資料查註紀錄表附卷可稽，
    顯見上開刑罰，實難收警惕之效，復以持用兇器之方式竊盜
    財物，對被害人之人身安危及財產之危害，不無潛在威脅，
    惡性較普通竊盜更為重大，且迄今尚未與告訴人達成和解，
    本非不得予以嚴懲；惟斟酌被告所竊財物價值非鉅，復俱已
    歸還告訴人，堪認犯罪所生之損害輕微，犯後尚知坦承犯行
    ，態度良好等一切情狀，量處如主文所示之刑。至被告所使
    用破壞系爭鐵鍊之尖嘴鉗子1 支，並非被告所有，係在案發
    現場所拿取乙節，業據被告供陳在卷（見本院卷第51頁反面
    ），核與刑法第38條所定之要件尚有未合，本院爰不予以諭
    知沒收。
據上論斷，應依刑事訴訟法第452 條、第273 條之1 第1 項、第
299 條第1 項前段，刑法第2 條第1 項前段，修正前刑法第321
條第1 項第3 款、刑法306 條第1 項、第354 條、第55條、第47
條第1 項，刑法施行法第1 條之1 ，判決如主文。
中    華    民    國   100    年    3     月    31    日
                  刑事第七庭        法  官  戰諭威
以上正本證明與原本無異。
如不服本判決應於收受判決後10日內向本院提出上訴書狀，並應
敘述具體理由。其未敘述上訴理由者，應於上訴期間屆滿後20日
內向本院補提理由書( 均須按他造當事人之人數附繕本) 「切勿
逕送上級法院」。
中    華    民    國   100    年    3     月    31    日
                                    書記官  黃當易
附錄本判決論罪之法條：
修正前中華民國刑法第321條：
犯竊盜罪而有左列情形之一者，處6 月以上、5 年以下有期徒刑
：
一  於夜間侵入住宅或有人居住之建築物、船艦或隱匿其內而犯
    之者。
二  毀越門扇、牆垣或其他安全設備而犯之者。
三  攜帶兇器而犯之者。
四  結夥三人以上而犯之者。
五  乘火災、水災或其他災害之際而犯之者。
六  在車站或埠頭而犯之者。
前項之未遂犯罰之。
中華民國刑法第306條：
無故侵入他人住宅、建築物或附連圍繞之土地或船艦者，處1 年
以下有期徒刑、拘役或3 百元以下罰金。
無故隱匿其內，或受退去之要求而仍留滯者，亦同。
中華民國刑法第354條：
毀棄、損壞前二條以外之他人之物或致令不堪用，足以生損害於
公眾或他人者，處2 年以下有期徒刑、拘役或5 百元以下罰金。